臺北高等行政法院判決
　　　　　　　　　　　　　　　　　　 95年度訴字第04192號
　　　　　　　　　　　　　　　.
原　　　告　甲○○
訴訟代理人　楊山池　律師
被　　　告　財政部臺灣省北區國稅局
代　表　人　凌忠嫄（局長）住同上
訴訟代理人　丙○○
上列當事人間因綜合所得稅事件，原告不服財政部中華民國95年
10月14日台財訴字第09500447600號訴願決定，提起行政訴訟。
本院判決如下：
　　主  文
訴願決定及原處分（含復查決定）均撤銷。
訴訟費用由被告負擔。
　　事  實
一、事實概要：原告86年度綜合所得稅結算申報，經被告所屬桃
    園縣分局核定取自乙○○企業社漏報營利所得新臺幣（下同
    ）5,070,926 元及財產交易所得86,541元，歸併核定綜合所
    得總額5,521,001 元，補徵應納稅額1,341,500 元。原告不
    服，申請復查，未獲變更，原告對營利所得部分仍表不服，
    提起訴願亦經決定駁回後，遂提起本件行政訴訟。
二、兩造聲明：
　　(一)原告聲明：訴願決定、復查決定及原處分均撤銷。
　　(二)被告聲明：駁回原告之訴。
三、兩造之爭點：原告是否為「乙○○企業社」之合夥人？
　　(一)原告主張之理由：
      1.按被告認定原告與乙○○、張清松、張陳淑、顏王美、
        許張素珍等人為「乙○○企業社」之合夥人，而作成本
        件補稅處分所依據之原告與乙○○等人於83年10月20日
        訂定之「乙○○合夥經商契約書」，業經台灣桃園地方
        法院（下稱桃園地院）94年度壢簡字第860 號刑事簡易
        判決認定係乙○○所偽造，故其持以登記成立之乙○○
        企業社，自為原告所不知，且與原告無關，綜該刑事判
        決理由可證明原告並非乙○○企業社之合夥人。
      2.被告主張原告於復查時未主張其係被冒用為該企業社合
        夥人，嗣鈞院判決該企業社之訴駁回後，於犯罪行為已
        罹追訴時效始提起刑事告訴乙節。惟查，原告於92年2
        月10日申請復查前，即於91年11月11日提出聲請書，載
        明原告從未投資乙○○企業社，故被告以原告未為主張
        被冒用乙節，核與事實不符。又系爭「乙○○合夥經商
        契約書」是否為偽造及原告是否參與該企業社之設立，
        應就事實以查，況且此涉及原告應否為課稅之利害關係
        ，依行政程序法第9 條及第36條規定，被告有應依職權
        調查之義務，復查及訴願決定以原告未於復查時主張該
        項有利之證據，而未依職權調查即逕為不利原告之決定
        ，即與上開規定不合。再者，原告除於聲請書中為是項
        主張，並於行政救濟訴願階段重為主張，此在舉證方法
        上亦無違背法令規定，且乙○○因此遭刑事判決「行使
        偽造文書」及「以不正當方法逃漏稅捐」罪行，分別科
        以有期徒刑4 個月及6 個月，並非如被告所謂犯罪行為
        已罹追訴時效，動機即有所疑，一語帶過。
      3.至被告援引改制前最高行政法院75年度判字第309 號判
        例前段固有刑事判決與行政處分，亦可各自認定事實之
        記載，惟其後段亦稱「倘無證據足資認定堪以構成行政
        罰或刑罰要件之事實，即不得僅以推測之詞予人處罰，
        則為二者所應一致」，本件刑事判決經證據調查認定「
        乙○○合夥經商契約書」為偽造，並為乙○○有罪判決
        在案，被告在無積極證據足以推翻刑事判決所認定之事
        實，則應為一致處分，故本案被告為異於刑事判決之不
        同處分，亦有認定事實不依證據之違法。
      4.另被告辯稱「原告於復查申請書中亦坦承與乙○○等人
        合夥建屋訂有合夥契約，足見原告對該合夥契約之真實
        性並不爭執」乙節。查原告所謂與乙○○合夥建屋所訂
        定合夥契約，係82年10月為投資乙○○等人（建方）與
        張清松等人（即地主）就坐落於桃園縣八德鄉○○段91
        3 、915 、916 、1080地號土地訂定合建契約，而訂定
        之合夥契約，經核該合夥契約與比較系爭「乙○○合夥
        經銷契約書」，二者不論是合夥人、資本額、各合夥人
        出資額、如何執行合夥事務及是否成立乙○○企業社等
        等均有不同之約定，詎被告竟以原告承認有82年之合夥
        契約書，即逕自認定原告對83年之系爭乙○○合夥經商
        契約書之真實性並不爭執，其認事用法顯然違背論理法
        則。況系爭合夥經商契約書業經桃園地院判決係屬偽造
        ，則被告以此不實契約作為本件補稅及核定稅額之依據
        ，亦有違實質課稅原則。
　　(二)被告主張之理由：
      1.按「個人之綜合所得總額，以其全年左列各類所得合併
        計算之：第一類：營利所得…合夥組織營利事業之合夥
        人每年度應分配之盈餘…合夥人應分配盈餘…應按核定
        之營利事業所得額，減除已納營利事業所得稅後之餘額
        計算之。」為行為時所得稅法第14條第1項第1類所明定
        。又「行政罰與刑罰之構成要件雖有不同，而刑事判決
        與行政處分，亦原可各自認定事實。」行政法院75年度
        判字第309號著有判例。
      2.查原告係乙○○企業社合夥人，被告核定其取自該企業
        社營利所得5,070,926 元，歸課綜合所得稅。查本件同
        一課稅事實營利事業所得稅行政救濟部分，經最高行政
        法院判決駁回確定。綜合所得稅部分，原核定營利所得
        並無不合，請予維持。
      3.又查，原告於92年2 月10日申請復查，主張82年10月與
        乙○○等人合夥建屋訂有合夥契約，該乙○○企業社86
        年度營利事業所得稅仍在訴訟階段等語，又查該企業社
        86年度營利事業所得稅行政救濟案，經鈞院92年度訴字
        第443 號判決原告之訴駁回。惟依原告檢附桃園地檢署
        檢察官申請簡易判決處刑書影本所載，原告等人係於93
        年10月27日向該署訴請偵辦乙○○君偽造文書等案件，
        並為乙○○坦承不諱，該署乃以偽造文書罪嫌部分已罹
        於追溯時效，遂向桃園地院申請以簡易判決處刑。按原
        告於復查時並未主張其係被冒用為該企業社合夥人，且
        坦承其與乙○○等人合夥建屋訂有合夥契約，足見原告
        對該合夥契約之真實性並不爭執，嗣於鈞院判決該企業
        社之訴駁回後，於犯罪行為已罹追溯時效始提起刑事告
        訴，其動機即有所疑義，又依首揭行政法院判例，行政
        處分本應依查得之事實認定，不受刑事判決之拘束，是
        乙○○企業社86年度營利事業所得稅行政救濟案，業分
        別經判決駁回確定在案，被告據以核定該年度營利所得
        並歸課原告86年度綜合所得稅並無不合，請予維持。
　　理  由
一、按「個人之綜合所得總額，以其全年左列各類所得合併計算
    之：第一類：營利所得：…合夥組織營利事業之合夥人每年
    度應分配之盈餘…合夥人應分配盈餘…應按核定之營利事業
    所得額，減除已納營利事業所得稅後之餘額計算之。」行為
    時所得稅法第14條第1項第1類定有明文。
二、本件原告86年度綜合所得稅結算申報，經被告核定其漏報取
    自乙○○企業社之營利所得5,070,926 元及財產交易所得86
    ,541元，併計核定原告綜合所得總額為5,521,001 元，應補
    徵稅額為1,341,500 元之事實，有原告前開結算申報書、被
    告核定通知書及核定稅額繳款書附原處分卷可稽，堪信為真
    實。
三、原告對被告核定上開營利所得部分不服，起訴主張：其雖因
    投資乙○○等人為建方與地主張清松等合建房屋，而於82年
    2 月15日與乙○○等人簽訂合夥契約，但並未與乙○○合夥
    經營「乙○○企業社」，乙○○持以辦理營利事業登記之83
    年10月20「乙○○合夥經商契約書」，業經法院判決認定為
    乙○○偽造，並判處乙○○有罪確定在案，被告依此不實之
    契約書作為本件補稅之依據，有違實質課稅原則等語。故本
    件之爭執，在於原告是否為「乙○○企業社」之合夥人？
四、經查：
    (一)按當事人主張有利於己之事實者，就其事實有舉證之責任
      ，民事訴訟法第277條前段定有明文，依行政訴訟法第136
      條之規定，上開規定為行政訴訟程序所準用。因此，關於
      課稅處分之要件事實，如所得稅有關所得計算基礎之進項
      收入，包括納稅義務人有該項所得及其金額，應由稅捐稽
      徵機關負舉證責任，故被告就其核定原告86年度有取自「
      乙○○企業社」之系爭營利所得，自應就原告為該企業社
      之合夥人之事實負舉證責任，合先敘明。
    (二)次按，被告認定原告為「乙○○企業社」之合夥人，無非
      以該企業社之營利事業登記為合夥組織，並有以原告名義
      與乙○○等人簽訂之「乙○○合夥經商契約書」為主要論
      據。惟查，原告主張其僅因出資投資乙○○等人為建方與
      地主張清松等人合建房屋，而與乙○○等人簽訂建方之合
      夥契約，並未簽訂「乙○○合夥經商契約書」，亦非乙○
      ○企業社之合夥人等情，業據提出與所述相符之合夥契約
      、合建契約書為憑（見本院卷第11-12 、32-38 頁），核
      與本院傳訊證人乙○○到庭具結證稱：「合夥契約，是因
      為我們合夥要跟地主張清松等人合建房屋，由我出面談，
      要先確定大家合夥要各出多少錢，所以就先訂這個合夥契
      約，……這個合夥契約書確實是我與原告本人所簽訂的。
      原證二乙○○合夥經商契約書是我請的做帳的小姐寫的，
      她說是為了做帳的問題寫的，當時我是多少錢給她做帳，
      由她處理，她做帳怎麼做就怎麼做，我也不清楚。」「我
      沒有跟原告講過要作這樣的契約書，也沒有去徵得他的同
      意，全部交給會計小姐李淑華做，契約書上面的印章是之
      前留在會計小姐那邊的印章，因為蓋房子一些證件都需要
      印章。」等情相符（見本院卷第57頁），又證人乙○○因
      持上開偽造之經商合夥契約書，向桃園縣稅捐稽徵處申報
      「乙○○企業社」86年度營利事業所得稅，而觸犯刑法第
      216 條行使偽造私文書罪及稅捐稽徵法第41條以不正方法
      逃漏稅罪名之犯行，亦經桃園地院94年度壢簡字第860 號
      刑事簡易判決判處罪刑並定應執行有期徒刑9 月確定在案
      ；另乙○○於83年10月26日盜用原告之印章偽造上開經商
      合夥契約書，並持以辦理營利事業設立登記之犯行，則因
      桃園地檢署檢察官於93年10月27日開始偵查時，已罹於10
      年追訴期間，而不得再行追訴等情，業經本院調閱上開偵
      、審卷查明屬實，並有前開刑事簡易判決及檢園地檢署檢
      察官94年度偵字第2950號聲請簡易判決處刑書可稽，足認
      上開「乙○○合夥經商契約書」係屬偽造，被告援引該契
      約書認定原告為「乙○○企業社」之合夥人，即有疏誤。
    (三)被告雖另主張原告於復查中已承認與乙○○等人合夥建屋
      訂有合夥契約，足見原告對該合夥契約之真實性並不爭執
      云云。惟查，原告之復查申請書係陳稱：「緣申請人（即
      原告）於82年10月與訴外人黃新本、乙○○、許明正、楊
      萬得、顏王美、許張素珍、許阿雪等人合夥建屋資本3500
      萬元訂有合夥契約，…」等情，且已提出上開「合夥契約
      」為附件，並非承認有與乙○○簽訂系爭「乙○○合夥經
      商契約書」；復觀諸上開「合夥契約」與「乙○○合夥經
      商契約書」所載，二者不論是合夥人、資本額、各合夥人
      出資額、如何執行合夥事務及是否成立乙○○企業社等等
      均有不同之約定，自難僅以原告有投資與乙○○合夥為建
      方與地主張清松等人合建房屋，即認原告亦有與乙○○、
      張清松、張陳淑、顏王美及許張素珍合意合夥經營「乙○
      ○企業社」，故依上開證據，均不足以證明原告為「乙○
      ○企業社」之合夥人，此外，被告未能再查得盈餘分配之
      資金流程或其他具體證據以為證明，本院復查無其他證據
      ，足資證明原告於86年度取有乙○○企業社分配之系爭營
      利所得，揆諸前揭舉證責任分配原則，本件事實不明所生
      之不利益，自應歸屬於負舉證責任之被告負擔。
五、綜上所述，本件既無法證明原告為「乙○○企業社」之合夥
    人，被告逕依核定之乙○○企業社86年度營利事業所得額，
    減除已納營利事業所得稅後之餘額，核定原告當年度有取自
    該企業社之營利所得5,070,926 元，併計歸課綜合所得稅，
    於法即有違誤，訴願決定未予糾正，亦有未洽，原告訴請撤
    銷，為有理由，應予准許。
據上論結，原告之訴為有理由，爰依行政訴訟法第98條第3 項前
段，判決如主文。
中　　華　　民　　國　　96　　年　 　7　　月　 11  　 日
                        第二庭審判長法  官　徐瑞晃
                                    法  官　陳金圍
                                    法  官　蕭惠芳
上為正本係照原本作成。
如不服本判決，應於送達後20日內，向本院提出上訴狀並表明上
訴理由，如於本判決宣示後送達前提起上訴者，應於判決送達後
20日內補提上訴理由書（須按他造人數附繕本）。
中　　華　　民　　國　　96　　年　 　7　　月　 11  　 日
          　　　　　　      　　　　書記官  李淑貞
